臺灣高雄地方法院行政訴訟判決　　　　　109年度交字第367號
原　　　告　黃世育　
被　　　告　高雄市政府交通局

代　表　人　張淑娟　
訴訟代理人　蘇健義　
上列當事人間交通裁決事件，原告不服被告民國109 年9 月4 日
高市交裁字第32-B00000000、32-B00000000、32-B00000000號裁
決，提起行政訴訟，本院判決如下：
    主  文
原告之訴駁回。
訴訟費用新臺幣參佰元由原告負擔。
    事實及理由
一、程序事項：本件為交通裁決事件，依兩造所述各節及卷內資
    料所示，本件事證已臻明確，本院認無經言詞辯論之必要，
    爰依行政訴訟法第237 條之7 之規定，不經言詞辯論而為判
    決。
二、事實概要：原告於民國109 年7 月13日18時30分至45分許騎
    乘車牌號碼000-000 號普通重型機車（下稱系爭機車），在
    高雄市鳳山區崗山北街5 巷口，因有「機車駕駛人未依規定
    戴安全帽」、「駕駛執照業經吊銷仍駕駛機車」、「拒絕接
    受酒精濃度測試之檢定」之違規行為，經高雄市政府警察局
    鳳山分局新甲派出所（下稱舉發機關）員警填掣高市警交字
    第B00000000、B00000000、B00000000 號舉發違反道路交通
    管理事件通知單（下合稱舉發通知單）當場舉發，原告拒絕
    簽收，經員警告知應到案時間及處所。嗣原告於應到案日期
    前之109年7月29日向被告陳述不服，經被告函詢舉發機關後
    ，認原告確有上揭違規行為，乃依道路交通管理處罰條例（
    下稱處罰條例）第31條第6項、第21條第1項第4款、第35條
    第4項第2款、第24條第1項第2款、第63條第1項第1款、第67
    條第2項規定，於109年9月4日開立高市交裁字第32-B000000
    00、32-B00000000、32-B00000000號裁決書（下依序稱原處
    分一、原處分二、原處分三），裁處原告「罰鍰新臺幣（下
    同）500元」、「罰鍰6,000元」、「罰鍰180,000元，吊銷
    駕駛執照（3年內不得重新考領駕駛執照），並應參加道路
    交通安全講習」。原告不服，遂提起行政訴訟。
三、原告主張：原告在離家5 公尺處與鄰居喝完酒後，就坐上系
    爭機車用腳滑行回家，原告雖然有開車燈，但是原告沒有騎
    車，系爭機車也沒有發動，為何要戴安全帽及酒測？所以舉
    發員警攔下原告時，原告拒絕酒測等語。並聲明：原處分一
    、二、三撤銷。
四、被告則以：經檢視採證影片（檔名末4 碼為3145）可見：畫
    面時間18:32:17-原告騎乘機車進入崗山北街5巷，左腳自然
    放下，但未碰觸地面或有用腳滑動機車之情、18:32:20- 原
    告停車後下車牽行機車(尾燈亮啟)，未配戴安全帽…，足認
    原告由崗山北街7 號前右轉駛入崗山北街5 巷口停放機車，
    自屬駕駛行為。又經檢視採證影片確實見原告未戴安全帽，
    且有駕駛車輛之事實，故警方認為上開車輛為依客觀合理判
    斷易生危害之交通工具，始依警察職權行使法第8 條第1 項
    規定，予以攔停並查驗身分、要求原告接受酒測，自屬合理
    有據。至原告所持有之系爭車輛駕駛執照自109 年6 月9 日
    起即維持「原處吊銷」狀態，迄111 年6 月8 日始得重新考
    領駕駛執照，則原告於本件違規時間騎乘系爭機車經警攔停
    時，其「駕駛執照業經吊銷仍駕駛機車」之違規事實，要無
    疑義。是原告於前揭時間、地點確有「機車駕駛人未依規定
    戴安全帽」、「駕駛執照業經吊銷仍駕駛機車」、「拒絕接
    受酒精濃度測試之檢定」之違規行為，被告據以裁處，洵無
    不合等語，資為抗辯。並聲明：原告之訴駁回。
五、本院之判斷：
  ㈠按「汽車駕駛人，有下列情形之一者，處6,000元以上12,00
    0 元以下罰鍰，並當場禁止其駕駛：4、駕駛執照業經吊銷、
    註銷仍駕駛小型車或機車。」、「機車駕駛人或附載座人未
    依規定戴安全帽者，處駕駛人500 元罰鍰。」、「汽機車駕
    駛人有下列各款情形之一者，處180,000 元罰鍰，並當場移
    置保管該汽機車、吊銷其駕駛執照及施以道路交通安全講習
    ；如肇事致人重傷或死亡者，吊銷其駕駛執照，並不得再考
    領：2 、拒絕接受第1 項測試之檢定。」、「汽車駕駛人，
    曾依…第35條第4 項前段…規定吊銷駕駛執照者，3 年內不
    得考領駕駛執照。」處罰條例第21條第1 項第4 款、第31條
    第6 項、第35條第4 項第2 款、第67條第2 項前段定有明文
    。又按「警察對於已發生危害或依客觀合理判斷易生危害之
    交通工具，得予以攔停並採行下列措施：1、要求駕駛人或
    乘客出示相關證件或查證其身分。3、要求駕駛人接受酒精
    濃度測試之檢定。」警察職權行使法第8 條第1 項第1 款、
    第3 款亦定有明文。
  ㈡經查，原告有事實概要欄所載之交通違規行為一節，有被告
    提出之高雄市政府警察局鳳山分局109 年8 月13日高市警鳳
    分交字第10973603100 號函、109 年10月23日高市警鳳分交
    字第10974448600 號函、舉發員警職務報告及採證光碟等附
    卷可稽。故原告之違規事實，洵堪認定。
  ㈢原告雖主張原告在離家5 公尺處與鄰居喝完酒後，就坐上系
    爭機車用腳滑行回家，原告雖然有開車燈，但是原告沒有騎
    車，系爭機車也沒有發動，為何要戴安全帽及酒測？所以舉
    發員警攔下原告時，原告拒絕酒測云云。惟查：
  ⒈經本院當庭勘驗採證光碟，勘驗結果為「原告18：32：17騎
    乘機車進入岡山北街5 巷，左腳雖然有放下，但並不是在地
    上走動，車尾燈有亮。18：44：37原告拒測，警員告知法律
    效果罰18萬、車輛移置保管、駕照吊銷三年、三年內不得考
    領、要上道路交通安全講習。」等情，有本院110 年7 月28
    日勘驗筆錄在卷可查。
  ⒉另據證人即舉發員警廖翊閔於110 年8 月24日到庭具結證稱
    （略以）「（問：本件是你取締的？）是。（問：因為原告
    什麼違規行為對被告做酒測？(提示職務報告)）原告未戴安
    全帽。（問：你查獲時原告的機車有無啟動？）有，從影片
    可以知道，如果原告沒有啟動機車用腳滑行速度不可能那麼
    快。（問：你目睹原告騎機車，原告的腳有垂下來嗎？）對
    。」等語，核與舉發警員職務報告之內容（略以）：「職於
    109 年7 月13日18時至20時擔服巡邏勤務，行經高雄市○○
    區○○○街0 號前往武營路方向，見民眾黃世育騎乘普重機
    車997-MRF 號，由高雄市○○區○○○街0 號前未戴安全帽
    欲進入崗山北街5 巷內，故上前攔停，盤查期間聞黃民身上
    散發濃厚酒味，經酒精感知棒（非酒測器）檢測出有飲用酒
    精之反應，現場要求黃民配合實施解測，黃民拒絕酒精檢測
    …職所檢附之密錄器檔案（檔名0000 0000_183145）第33秒
    至第35秒內含有黃民駕駛普重機車997-MRF 號之證據。」等
    情，大致相符。
  ⒊觀諸上開舉發過程錄影光碟勘驗結果及員警在本院之證述、
    職務報告等內容可知，員警見原告騎乘系爭機車（原告左腳
    雖然有放下，但並不是在地上走動，車尾燈有亮）由高雄市
    ○○區○○○街0 號欲進入崗山北街5 巷內，因原告騎車未
    戴安全帽，依當時情況客觀合理判斷系爭車輛為易生危害之
    交通工具，而依處警察職權行使法第8 條第1 項第1 款規定
    予以攔查並查驗身分，自屬適法；又旋於談話間有聞到原告
    散發酒氣，且經酒精感知棒（非酒測器）檢測出有飲用酒精
    之反應，依客觀合理判斷原告有酒後騎車之行為，員警始要
    求原告接受酒測，乃係依據警察職權行使法第8 條第1 項第
    3 款所為，原告自有配合實施呼氣酒測之義務。故原告上開
    主張，不足採信。
  ㈣綜上所述，原告於上述時、地確有「機車駕駛人未依規定戴
    安全帽」、「駕駛執照業經吊銷仍駕駛機車」、「拒絕接受
    酒精濃度測試之檢定」之違規行為，被告依處罰條例第21條
    第1 項第4 款、第31條第6 項、第35條第4 項第2 款、第67
    條第2 項前段規定，以原處分一、二、三分別裁處原告「罰
    鍰500 元」、「罰鍰6,000 元」、「罰鍰180,000 元，吊銷
    駕駛執照（3 年內不得重新考領駕駛執照），並應參加道路
    交通安全講習」，於法有據。原告訴請撤銷，為無理由，應
    予駁回。
六、本件判決基礎已臻明確，兩造其餘攻防方法及訴訟資料經本
    院斟酌後，核與判決結果不生影響，不另一一論述，併此敘
    明。
七、本件第一審裁判費為300 元，應由原告負擔，爰確定第一審
    訴訟費用額如主文第2 項所示。
據上論結，本件原告之訴為無理由，依行政訴訟法第237 條之7
、第237 條之8 第1 項、第237 條之9 第1 項、第236 條、第98
條第1 項本文，判決如主文。
中    華    民    國   110    年    9     月    30    日
                  行政訴訟庭  法  官  吳文婷
上開正本係照原本作成。
如不服本判決，應於判決送達後20日內，向本院提出上訴狀並表
明上訴理由（原判決所違背之法令及其具體內容或依訴訟資料可
認為原判決有違背法令之具體事實），其未載明上訴理由者，應
於提出上訴後 20 日內向本院補提理由書（上訴狀及上訴理由書
均須按他造人數附繕本，如未按期補提上訴理由書，則逕予駁回
上訴），並應繳納上訴裁判費新臺幣 750 元。
中    華    民    國   110    年    10    月    1     日
                              書記官  洪嘉慧